【裁判字號】    99,消債更,142
【裁判日期】    990830
【裁判案由】    更生事件
【裁判全文】
臺灣臺北地方法院民事裁定           99年度消債更字第142號
聲  請  人
即  債務人  甲○○
上列當事人因消費者債務清理事件聲請更生，本院裁定如下：
    主  文
聲請駁回。
聲請費用由聲請人負擔。
    理  由
一、按債務人對於金融機構因消費借貸、自用住宅借款、信用卡
    或現金卡契約而負債務，在聲請更生或清算前，應提出債權
    人清冊，以書面向最大債權金融機構請求協商債務清償方案
    並表明共同協商之意旨，消費者債務清理條例第151條第1項
    定有明文。次按聲請更生或清算不合程式或不備其他要件者
    ，法院應以裁定駁回之，但其情形可以補正者，法院應定期
    間先命補正，同條例第8條亦有明定。
二、聲請意旨略以：債務人有不能清償債務情事，前已提出債權
    人清冊，以書面向最大債權金融機構中國信託商業銀行請求
    共同協商債務清償方案，該銀行雖提出以180期每月1期零利
    率各清償新臺幣（下同）8200元之方案，惟就臺灣銀行、臺
    灣新光銀行、安泰商業銀行、中國信託商業銀行等7筆之保
    證債務，均未納入前置協商範圍，是以協商不成立。又債務
    人無擔保或無優先權之債務總額未逾1200萬元，且未經法院
    裁定開始清算程序或宣告破產，符合更生要件，爰聲請裁定
    開始更生云云。
三、經查，按消費者債務清理條例第151條第1項之立法意旨揭示
    ，債務人受法院裁定開始更生或清算程序者，其生活、資格
    、權利等均將受限制，該等程序係債務清理之最後手段，於
    債務人無法與債權人協商時，始適用更生程序或清算程序清
    理其債務，債務人對於金融機構因消費借貸、自用住宅借款
    、信用卡或現金卡契約而負債務，其法律關係較為單純，金
    融機構並已訂有債務協商機制，如能協商成立，債務人或不
    須依本條例聲請更生或清算，可疏減法院負擔，有效分配司
    法資源，為使債務人得自主解決其債務，爰明定債務人對於
    金融機構因消費借貸、自用住宅借款、信用卡或現金卡契約
    而負債務之情形，採行協商前置主義。本件聲請人既係依此
    規定與最大債權銀行中國信託商業銀行協商，自應知悉該協
    商僅就與金融機構間之前開債務始得協商，系爭保證債務自
    非屬上開規定得協商之範圍，聲請人藉此主張應將其所有債
    務納入協商範圍，於法即有未合。又聲請人自承每月仍願還
    款1萬8000元等語，則於扣除協商月付款外，尚有9800元得
    用以清償其餘未納入協商債務，況觀諸債務人自陳99年度平
    均每月收入3萬8460元，扣除每月伙食費6000元、交通費
    1500元、電話費1230元、房租7333元、水電費650元、瓦斯
    費201元、大樓管理費686元、醫療費150元、日常用品500
    元、勞健保1094元、福利金300元，及銀行所提還款方案
    8200元，尚餘1萬611元可供支應運用或用以償債，自難謂債
    務人無力清償債務。是本件債務人不願以其尚可負擔且債權
    人亦可接受之方案與債權人成立協商，逕謂有不能清償債務
    情事云云，自無可取。
四、綜上所述，債務人就此足以負擔之協商方案，故不同意，顯
    係規避前置協商程序，欠缺清理債務誠意，且其既能負擔，
    即無不能清償債務或有不能清償之虞可言，與消費者債務清
    理條例所定更生之要件，亦有未合。債務人本件更生之聲請
    ，顯有不可補正之要件欠缺，自不能准許，爰依首揭規定裁
    定如主文。
中    華    民    國    99    年    8    月    30    日
               民事第三庭     法    官  黃明發
以上正本係照原本作成。
如對本裁定抗告，須於裁定送達後十日之不變期間內，向本院提
出抗告狀。
中    華    民    國    99    年    8    月    30    日
                              書 記 官  陳怡如

司法院資訊處製作；財團法人民間司法改革基金會備份。
